【裁判字號】    89,上易,1334
【裁判日期】    890531
【裁判案由】    背信
【裁判全文】
臺灣高等法院刑事判決                          八十九年度上易字第一三三四號
    上  訴  人  臺灣桃園地方法院檢察署檢察官
    被      告  甲○○
右上訴人因被告背信等案件，不服臺灣桃園地方法院八十八年度易字第一七０六號，
中華民國八十九年二月十一日第一審判決（起訴案號：臺灣桃園地方法院檢察署八十
八年度偵字第九九六號），提起上訴，本院判決如左：
    主  文
上訴駁回。
    理  由
一、公訴意旨略以：甲○○於民國八十四年間，結識設於花蓮市○○○街一七七號之
    勝鼎機械工程有限公司（下稱勝鼎公司）負責人乙○○。因勝鼎公司位於花蓮縣
    境，工程數量較少而業績不佳，乙○○遂委託住於桃園縣境之甲○○代為留意臺
    灣北部地區之工程，若有條件不錯之工程，甚至代勝鼎公司投標該工程。經甲○
    ○允為乙○○處理事務後，二人乃共同於八十四年十月二十三日，前往花蓮市○
    ○路二十六號中國國際商業銀行花蓮分行，開立勝鼎公司之帳戶（開戶印鑑章係
    甲○○另行刻印，乙○○以本應另刻一枚印鑑章，專為勝鼎公司爭取工程之用而
    未反對），並將開戶印鑑章、存摺及勝鼎公司之公司執照、營利事業登記證、乙
    ○○身分證影本交付予甲○○，以便辦理上開委任事項。惟甲○○竟意圖為自己
    不法之利益，及損害乙○○之利益，未經乙○○同意，而為違背其任務之行為，
    於八十四年九月十二日，擅自以前開資料，持向財團法人聯合信用卡處理中心，
    以勝鼎公司名義，申請為該中心之特約商店，以便其販售自己所經營之辦公書櫃
    及家具，於客戶刷信用卡付款時，得以勝鼎公司名義請款，並隱匿此一事實於乙
    ○○，致生損害於勝鼎公司及乙○○之財產或其他利益。嗣乙○○於八十七年間
    ，收受花蓮縣稅捐稽徵處開立之勝鼎公司於八十五年一月至十二月間銷售貨物，
    逃漏營業稅之處分書、繳款書及罰鍰繳款書後，始知悉上情。案經乙○○訴請臺
    灣花蓮地方法院檢察署檢察官呈請臺灣高等法院檢察署核轉臺灣桃園地方法院檢
    察署檢察官偵查起訴，因認甲○○涉有刑法第三百四十二條第一項之背信罪嫌。
二、本案經本院審理結果，認第一審判決對被告甲○○為無罪之諭知，認事用法，核
    無不當，應予維持，並引用第一審判決書記載之證據及理由。
三、檢察官循告訴人之請求，上訴意旨略以：
（一）告訴人迭稱僅委託被告處理工程承攬事宜，絕未同意被告以其名義申辦為信用
      卡特約商店，被告擅以告訴人名義辦理為特約商店，販售自己之家具商品，足
      以構成背信、偽造文書、詐欺等罪嫌。
（二）被告於原審辯稱係「借牌」，未受告訴人委任事務，然告訴人係從事工程，被
      告以特約商店買賣家具，所辯「借牌」，顯非事實。
（三）告訴人於第一商業銀行、中國國際商業銀行申請開戶資料上之印鑑章，與被告
      申請特約商店約定書之印鑑，經互相比較，明顯可見不同。
      因之，原審認事用法，應有未洽之處，爰提起上訴，請求撤銷原判決云云。
四、按犯罪事實應依證據認定之，無證據不得推定其犯罪事實。又不能證明被告犯罪
    者，應諭知無罪之判決，刑事訴訟法第一百五十四條、第三百零一條第一項前段
    分別定有明文。而認定不利於被告之事實，須依積極證據，苟積極證據不足為不
    利於被告事實之認定時，即應為有利於被告之認定，更不必有何有利之證據。又
    告訴人之指訴係以使被告受刑事訴追為目的，是其陳述是否與事實相符，仍應調
    查其他證據以資審認（最高法院著有三十年上字第八一六號、五十二年臺上字第
    一三００號判例參照）。
五、訊據被告堅詞否認擅自以勝鼎公司名義申辦特約商店，辯稱：伊並未受告訴人委
    任處理勝鼎公司標工程事宜，申辦特約商店係經過告訴人同意而為，此原為協助
    告訴人創造信用所設，告訴人對於特約商店係被告用以買賣家具一事知之甚詳等
    語。經查：
（一）告訴人雖一再否認同意被告以勝鼎公司名義申辦為特約商店等情，然據告訴人
      之指訴，被告取得相關資料、印鑑章之時間為八十四年十月二十三日，則被告
      如何得於該期日前之八十四年九月十二日，即得擅自以前開資料、印鑑章，持
      以申辦為特約商店？由此可見，告訴人之指訴，並非真實。
（二）依卷附被告以勝鼎公司名義申辦為特約商店約定書所載，申辦之初，對於付款
      方式係約定：匯入勝鼎公司設於第一商業銀行花蓮分行、帳號：000000
      00000號之活期存款帳戶，而該帳戶為告訴人自設一節，為告訴人所不爭
      ，則若非告訴人相告，被告如何得知？況且，據原審查詢付款方式及付款明細
      表結果：該特約商店之第一筆信用卡款項，係八十四年十月十九日處理，於同
      年月二十三日匯入原約定之第一商業銀行花蓮分行前開帳戶，自八十四年十一
    月一日起處理之款項，則匯入前開中國國際商業銀行花蓮分行帳戶，有財團法
      人聯合信用卡處理中心八十八年十二月二十七日八八聯卡會字第三五一號函暨
      附件付款明細表附原審卷可稽。茲特約商店之第一筆信用卡款項既係匯入告訴
      人自設之第一商業銀行花蓮分行帳戶，告訴人提領之際，豈有不知之理？顯見
      被告所辯告訴人知悉並同意其申辦特約商店一事，洵非無據，被告自無偽造申
      請書持以申辦特約商店之偽造文書犯行可言。
（三）至於告訴人於本院訊問時雖聲稱，被告於八十四年九月間申辦特約商店之際，
      其出國前往馬來西亞，不可能知情云云，經向內政部警政署入出境管理局查詢
      結果，告訴人自八十二年十二月二十六日由香港入境後，直至八十五年五月二
      十三日始再有出境資料，有該局八十九年四月二十日（八九）境信昌字第二四
      四六二號函附資料附卷足按。是告訴人所指出國云云，亦非可採。
（四）再經比對卷附第一商業銀行花蓮分行開戶資料（見原審卷第四十二頁）、中國
      國際商業銀行花蓮分行開戶資料（見臺灣桃園地方法院檢察署偵查卷第三十頁
      ）及特約商店約定書（見臺灣花蓮地方法院檢察署偵查卷第五頁）內，關於勝
      鼎公司之印鑑章，其中後二者完全相同，而與第一商業銀行部分則顯有不同，
      此亦為告訴人所自承。公訴人上訴意旨指稱，申辦特約商店之印鑑章，與上開
      二家銀行開戶之印鑑章均不相同等詞，顯與事實不符。
    綜上，被告之申辦特約商店，應為告訴人所知悉並同意一節，堪以認定。公訴人
    循告訴人之請求，上訴空言指稱被告應有背信、詐欺、偽造文書等犯行，尚不能
    證明。此外，復查無其他任何事證可證明被告涉有上開罪嫌。從而，原審為被告
    無罪之諭知，並無違誤，公訴人上訴意旨仍執前詞，指摘原判決不當，為無理由
    ，應予駁回。
據上論結，應依刑事訴訟法第三百七十三條、第三百六十八條，判決如主文。
本案經檢察官謝英民到庭執行職務。
中      華      民      國    八十九    年      五      月    三十一    日
                              臺灣高等法院刑事第五庭
                                  審判長法  官  曾  德  水
                                        法  官  趙  功  恆
                                        法  官  林  立  華
右正本證明與原本無異。
偽造文書部分如不服本判決應於收受送達後十日內向本院提出上訴書狀，其未敘述上
訴之理由者並得於提起上訴後十日內向本院補提理由書（均須按他造當事人之人數附
繕本）。
詐欺、背信部分不得上訴。
                                        書記官  廖  月  女
中      華      民      國    八十九    年      六      月      二      日


司法院資訊處製作；財團法人民間司法改革基金會備份。
